臺灣彰化地方法院刑事判決　　　　　　 100年度交易字第26號
公　訴　人　臺灣彰化地方法院檢察署檢察官
被　　　告　洪清龍
上列被告因過失傷害案件，經檢察官提起公訴（100年度偵字第
374號），本院判決如下：
    主    文
洪清龍因過失傷害人，處有期徒刑肆月，如易科罰金，以新臺幣
壹仟元折算壹日。
    事    實
一、洪清龍未考領重型機車駕駛執照，其於民國99年7月26日下
    午15時15分許，在彰化縣大村鄉○○○路某處快炒小吃攤與
    友人魯惠美飲用啤酒若干後，已達不能安全駕駛動力交通工
    具之程度，仍於同日下午17時許，向魯惠美借用車牌號碼IW
    F-720號重型機車，其即該時、地騎乘車牌號碼IWF-720號重
    型機車，欲返回彰化縣大村鄉○○村○○路○段193巷10號居
    處，洪清龍於途中先逛超市，再至彰化縣大村站附近與人閒
    聊，嗣於同日晚間19時40分許，洪清龍騎乘車牌號碼IWF-72
    0號重型機車沿彰化縣大村鄉○○村○○路由西往東方向行
    駛至大村火車站前時，應注意飲酒後不得駕車，及應注意車
    前狀況，而依當時情形，又無不能注意之情事，竟疏未注意
    ，於酒後其呼氣中所含酒精濃度過高時，仍駕駛機車貿然前
    行，適有黃馨禾騎乘車牌號碼TUM-537號機車，沿同上福進
    路由東往西方向行駛，亦疏於注意，未依標線指示在遵行車
    道內行駛，而逆向駛至對向車道，二車遂生撞擊，致黃馨禾
    之人車倒地，使黃馨禾受有左側脛腓骨開放性骨折合併血管
    損傷、左側第5指壓砸傷、右膝挫傷等傷害。員警據報到現
    場處理時，洪清龍、黃馨禾2人雖亦在現場，惟因傷重無法
    具體陳述，故經送醫救治，嗣經警到同日晚間21時47分許，
    至員生醫院測得洪清龍呼氣中所含酒精濃度值每公升達0.94
    毫克(涉嫌公共危險部分，另由臺灣彰化地方法院檢察署檢
    察官以99年度速偵字第1553號為緩起訴處分) ，更詳悉上情
    。
二、案經被害人黃馨禾訴由臺灣彰化地方法院檢察署檢察官偵查
    起訴。
    理    由
壹、證據能力部分：
一、按被告以外之人於審判外之陳述，雖不符前4條之規定，而
    經當事人於審判程序同意作為證據，法院審酌該言詞陳述或
    書面陳述作成時之情況，認為適當者，亦得為證據；當事人
    、代理人或辯護人於法院調查證據時，知有第159條第1項不
    得為證據之情形，而未於言詞辯論終結前聲明異議者，視為
    有前項之同意，刑事訴訟法第159條之5定有明文。本案下列
    引為證據之證人陳述及書證，檢察官、被告均不爭執其證據
    能力，且以之作為證據並無不當，依上揭法條之規定，自均
    有證據能力，先予敘明。
二、至本案其餘非供述證據，檢察官、被告亦不爭執證據能力，
    本院審酌該等證據作成及取得之程序均無違法之處，是後述
    所引用證據之證據能力均無疑義，合先敘明。
貳、實體方面：
一、訊據被告洪清龍於上揭犯罪事實坦承不諱，且（一）核與證
    人即告訴人黃馨禾於警詢所陳「我騎TUM-537號輕機車，由
    福進路東向西往大村火車站行駛，行經肇事地點，我即看見
    一個很大的車頭大燈，由我的對向火車站方向西向東直駛而
    來，我因閃避不及，就被迎面而來的對方撞上」（99年度他
    字第2675號偵查卷宗第26頁背）；偵查中所指「我騎機車的
    過程中，突然有一個很亮的車燈開過來，我突然就被撞了」
    等語（同上卷宗第46頁）相符，並經目擊證人賴津儒於警詢
    中，證稱：「看見兩部機車對撞」；「男機車騎士是由火車
    站方向西向東行駛，而女機車騎士則是由東向西朝火車站行
    駛」（同上偵查卷宗第50頁背面）等語明確。（二）復有道
    路交通事故調查報告表(一)、(二)、道路交通事故現場圖、道路
    交通事故當事人酒精測定紀錄表、彰化縣警察局舉發違反道
    路交通管理事件通知單、現場照片9幀，在卷可佐，足認被
    告之自白與事實相符，堪可採信。（三）告訴人黃馨禾因本
    件車禍受受有左側脛腓骨開放性骨折合併血管損傷、左側第
    5指壓砸傷、右膝挫傷等傷害，亦有財團法人彰化基督教醫
    院診斷書附照片19幀在卷可憑頁），是被害人之受傷程度並
    未達重傷害之程度。（四）按汽車駕駛人飲用酒類或其他類
    似物後其吐氣所含酒精濃度超過每公升0.25毫克或血液中酒
    精濃度超過百分之0.05以上者，不得駕車；汽車行駛時，駕
    駛人應注意車前狀況，並隨時採取必要之安全措施，道路交
    通安全規則第114條第2款、第94條第3項分別訂有明文，且
    為駕駛人之被告所應注意。而依當時情況，天候為晴天、日
    間自然光線、柏油路面乾燥無缺陷亦無障礙物、視距良好等
    情況，並無不能注意之情事，被告竟疏未注意上開規定致肇
    車禍，其有過失甚明；而依同上偵查卷宗第51頁所示，福進
    路東往西方向應行駛中央水溝右側之道路，西往東方向應行
    駛中央水溝左側之道路。是告訴人黃馨禾騎乘機車逆向駛至
    肇事處，其對於本件車禍之發生，亦有過失。況本件經送請
    臺灣省彰化縣區車輛行車事故鑑定委員會鑑定結果亦同此見
    解，認為：「一、黃聲禾駕駛輕機車未依標線指示在遵行車
    道內行駛，為肇事主因。二、洪清龍無照且酒精濃度過量（
    0. 94 MG/L）駕駛重機車未注意車前狀況，採取必要之安全
    措施，為肇事次因。」，有該會100年4月6日彰鑑字第10056
    00758號函後附之鑑定意見書1份附卷可憑，益徵被告對於本
    案車禍之發生確有過失，雖告訴人黃馨禾亦有過失，亦無礙
    於被告前揭過失責任。（五）綜上所述，被告對於本案車禍
    之發生，有如上所述疏失，且被告之過失行為與告訴人馨禾
    所受傷害間，具有相當因果關係甚明，本件事證已臻明確，
    被告之過失犯行應予依法論科。
二、核被告洪清龍所為，係犯刑法第284條第1項前段過失傷害罪
    。按汽車駕駛人，無駕駛執照駕車、酒醉駕車、吸食毒品或
    迷幻藥駕車、行駛人行道或行經行人穿越道不依規定讓行人
    優先通行，因而致人受傷或死亡，依法應負刑事責任者，加
    重其刑至二分之一，道路交通管理處罰條例第86條第1項定
    有明文。若汽車駕駛人同時有上開2種以上之加重事由，因
    本條規定立法意旨以具有上開加重事由仍駕駛，所造成之危
    險性遠大於未具有上開加重事由而駕駛之行為，是特將之列
    為加重刑罰之事由，只加重1次即可（臺灣高等法院87年11
    月法律座談會研討結果參照）。故本案被告雖同時具有無駕
    駛執照駕車、酒醉駕車之事由，因而致人受傷，就其前開過
    失傷害犯行，僅應依道路交通管理處罰條例第86條第1項之
    規定，加重其刑1次。爰審酌被告於飲酒後執意無照駕車，
    而為本案犯行，雖於犯後坦承犯行，惟至今尚未與告訴人達
    成和解等一切情狀，量處如主文所示之刑，並諭知易科罰金
    之折算標準。
據上論斷，應依刑事訴訟法第299條第1項前段，刑法第284條第1
項前段、第41條第1項前段，刑法施行法第1條之1第1項、第2項
前段，道路交通管理處罰條例第86條第1項，判決如主文。
本案經檢察官朱健福到庭執行職務。
中    華    民    國   100    年    4     月    29    日
                  交通法庭            法  官   洪志賢
以上正本證明與原本無異。
如不服本判決應於收受判決後10日內向本院提出上訴書狀，並
應敘述具體理由。其未敘述上訴理由者，應於上訴期間屆滿後
20日內向本院補提理由書(均須按他造當事人之人數附繕本)
「切勿逕送上級法院」。
告訴人或被害人對於判決如有不服具備理由請求檢察官上訴者，
其上訴期間之計算係以檢察官收受判決正本之日期為準。
中    華    民    國   100    年    4     月    29    日
                                      書記官   許億先
附錄本案論罪科刑法條全文：
中華民國刑法第284條
（過失傷害罪）
因過失傷害人者，處 6 月以下有期徒刑、拘役或 5 百元以下罰
金，致重傷者，處 1 年以下有期徒刑、拘役或 5 百元以下罰金
。
從事業務之人，因業務上之過失傷害人者，處 1 年以下有期徒
刑、拘役或 1 千元以下罰金，致重傷者，處 3 年以下有期徒刑
、拘役或 2 千元以下罰金。